【裁判字號】    89,判,1847
【裁判日期】    890608
【裁判案由】    贈與稅
【裁判全文】
行  政  法  院  判  決                          八十九年度判字第一八四七號
    原      告  甲○○○
    被      告  財政部臺灣省北區國稅局
右當事人間因贈與稅事件，原告不服行政院中華民國八十八年五月十三日台八八訴字
第一八六二六號再訴願決定，提起行政訴訟，本院判決如左︰
    主  文
原告之訴駁回。
    事  實
緣被告以原告於民國八十一年五月十九日，自其台北區中小企業銀行西盛分行（以下
簡稱北區中小企銀）活期儲蓄存款帳號00000000000帳戶存款三、五○○
、○○○元轉存入其女黃淑淼名義定期存款，已超過贈與稅免稅額，除核定補徵原告
贈與稅二九二、六○○元外，並以原告未依行為時遺產及贈與稅法第二十四條規定，
於贈與行為發生後三十日內辦理贈與稅申報，依同法第四十四條規定，按應納贈與稅
額處以一倍之罰鍰二九三、六○○元（嗣更正為二九二、六○○元）。原告不服，申
經復查結果，未准變更，提起一再訴願，遞遭決定駁回，遂提起行政訴訟，茲摘兩
造訴辯意旨於次：
原告起訴意旨及補充理由略謂：一、原告將存款以子女名義存款，除為投資分散風險
，且怕被人借貸外，純為省二十七萬元扣除額及適用較低之稅率而已。本案事實為（
一）原告自始並無贈與之意，而子女亦無允許接受之意。（二）子女是時均在學中，
利息所得均悉由原告支配使用，子女並無使用之事實。（三）本案係借用子女名義存
款。孳息之所得，均由原告取用。被告稱於八十三年十月十八日查獲本案，但原告自
八十一年五月十九日起所孳息之利息，在查獲日前均由原告動用支配，子女並無權享
用。二、另由附件得知：1.存款利息均於每月十九日存入黃淑淼帳戶內。2.八十一年
五月十九日至八十三年間，該存款戶雖名為黃淑淼，但取用支領均係由原告使用，其
取款時之筆跡均是原告，或由原告吩咐子女黃淑淼、黃文煜偶而書寫取款條，大多由
原告書寫取款條。3.累積後之利息所得，大多流向原告及配偶之戶頭，鮮有黃淑淼使
用支用。4.由該存摺之收入及支出可以得知，收入欄除列計每月之利息外，另偶有原
告轉帳而已，而累積一筆金額後，即轉存入原告配偶之帳戶。5.被告查獲前，原告子
女年紀尚輕，或在學，或服役，而該存款之孳息，均係原告使用支配。三、末查，依
鈞院八十六年度判字第三四五九號判決，本案應屬分散所得，而非被告所稱贈與行為
。請判決撤銷一再訴願決定及原處分等語。
被告答辯意旨略謂︰一、原告主張以其女名義存款，自始即無贈與意思，純為投資分
散風險，而借用其女名義而已，存款當時其女均在學，其女並無支用，所有權仍屬原
告，其女並無受贈「允受」行為，且存款所孳生之利息均流向原告與配偶。查民法第
四百零六條規定：「贈與，因當事人一方以自己之財產，為無償給與他方之意思表示
，經他方允受而生效力。」而本案原告以其存款轉以其女名義為定期存款，存款利息
已依法申報綜合所得稅為原告所不爭之事實，可證其女並無反對之意思表示，應認為
業已允受。則其贈與行為客觀要件均已成立而致生效，況系爭款項截至被告查獲日仍
未轉回原告存款項下；又動產所有權之歸屬，原以占有為要件，此項存款既係以其女
名義存入，其物權為存款人所有，在未提領之前，不能指為原告所有，否則權利義務
主體無從確定，鈞院六十二年判字第一二七號判例可資參照。此外，系爭以其女名義
定期存款究由誰提領與本件贈與無關，即以定期存款之利息由原告及其配偶提領，尚
不足以否定本案贈與之事實。是本案原核定贈與稅及罰鍰各二九二、六○○元請予維
持，請判決駁回原告之訴等語。
    理  由
一、按「經常居住中華民國境內之中華民國國民，就其在中華民國境內或境外之財產
為贈與者，應依本法規定，課徵贈與稅。」「本法稱贈與，指財產所有人以自己之財
產無償給與他人，經他人允受而生效力之行為。」為行為時遺產及贈與稅法第三條第
一項及第四條第二項所明定。又贈與人在一年內贈與他人之財產總值超過贈與稅免稅
額時，應於超過免稅額之贈與行為發生後卅日內，向主管稽徵機關依規定辦理贈與稅
申報；納稅義務人違反第二十三條或第二十四條之規定，未依限辦理遺產或贈與稅申
報者，按核定應納稅額加處一倍至二倍之罰鍰，復為同法第二十四條第一項及第四十
四條前段所規定。查本件原告於八十一年五月十九日將其存放北區中小企銀西盛分行
活期儲蓄存款合計三、五○○、○○○元，轉存訴外人即原告之女黃淑淼名義定期存
款，迄至被告查獲時（八十三年十一月十四日）仍續存中，上揭轉存金額之利息所得
亦經黃淑淼辦理八十一年度綜合所得稅結算申報等情，為兩造所不爭之事實，且有戶
籍謄本、台北區中小企業銀行股份有限公司活期儲蓄存款取款憑條暨定期存款轉帳收
入傳票、黃淑淼八十一年度綜合所得稅結算申報書等影本附原處分卷可稽，則系爭款
項既原為原告所得後移轉黃淑淼之定期存款，且黃淑淼已將系爭款項利息所得申報其
八十一年度綜合所得稅，顯見其已有受贈之意思，原告贈與行為業已實現，堪以認定
。茲原告未依規定申報贈與稅，被告核定原告應補徵贈與稅二九二、六○○元並科處
罰鍰二九二、六○○元等情，揆之首揭說明，原處分並無違誤，一再訴願決定遞予維
持，均無不合。
二、原告雖訴稱：其純為分散所得，利用每人二十七萬元之利息免稅額，始將系爭款
項逕以其子女名義存款，自始無贈與意思，存款所孳生之利息均流向原告或配偶之帳
戶，活期存款部分亦均由原告親自領用，或囑子女填寫取款單，換言之，存款事實上
均由原告支配，原處分命補稅與罰鍰，有所違誤。並舉本院八十八年判字第三四五九
號判決見解與其主張相同。
三、按民法第四百零六條規定：「稱贈與者，謂當事人約定，一方以自己之財產無償
給與他方，他方允受之契約。」而本件原告以其存款轉以其女黃淑淼名義為定期存款
，黃淑淼並無反對之意思表示，且又將各存款利息併同其其他收入（薪資所得），依
法申報八十一年度綜合所得稅，有申報書附於原處分卷可稽，足見雙方間贈與契約業
已成立。況系爭款項截至被告查獲日仍未轉回原告存款項下，原告主張純為分散所得
無贈與意思云云，並無可採。至於原告主張存款係由其親自提領或囑子女填載取款單
提領云云，係指活期存款而言，與本件存入黃淑淼名義者為定期存款無關，尚無就其
提領情形予以審酌之必要。末查本院八十八年判字第第三四五九號事件，案情與本件
各異，該事件所涉爭議之存款在稅捐機關查獲前，全部金額幾已回存贈與人名義，故
認為該存款之贈與事實不明，有發回稅捐機關進一步查明之必要，因而廢棄該案之原
處分及一再訴願決定，與本件之情況不同，自難拘束本件判斷之效力。
四、綜上所述，原處分認事用法並無不合，訴願決定及再訴願決定遞予維持，亦無違
誤，原告起訴意旨並無理由，應予駁回。
據上論結，本件原告之訴為無理由，爰依行政訴訟法第二十六條後段，判決如主文。
中    華    民    國     八十九      年      六      月       八        日
                    行 政 法 院 第 三 庭
                                審 判 長 評  事      曾  隆  興
                                         評  事      鄭  淑  貞
                                         評  事      林  家  惠
                                         評  事      徐  瑞  晃
                                         評  事      張  瓊  文
右  正  本  證  明  與  原  本  無  異
                                         法院書記官  賀  瑞  鸞
中    華    民    國     八十九      年      六      月       九        日


司法院資訊處製作；財團法人民間司法改革基金會備份。
